【裁判字號】    88,上訴,2414
【裁判日期】    890406
【裁判案由】    違反槍砲彈藥刀械管制條例等
【裁判全文】
臺灣高等法院臺中分院刑事判決                  八十八年度上訴字第二四一四號
      上  訴  人
      即  被  告  戊○○
      指定辯護人  本院公設辯護人  丙○○
右上訴人因違反槍砲彈藥刀械管制條例案件，不服臺灣彰化地方法院八七年度訴字第
七五一號中華民國八十八年四月二十七日第一審判決（起訴案號：臺灣彰化地方法院
檢察署八十七年度偵字第二二五八號），提起上訴，本院判決如左：
      主  文
原判決撤銷。
戊○○無罪。
      理  由
一、本件公訴意旨略以：乙○○（業經原審判決確定），因其欲組裝槍枝，需要槍管
    、彈殼等零件，遂於八十六年十一月下旬某日，先以電話與友人即被告戊○○聯
    繫，約定於同年十一月二十三日晚間於台北縣板橋市○○路某處碰面後，二人竟
    未經許可，基於共同製造槍砲、彈藥主要組成零件之犯意聯絡，先由乙○○將其
    所繪製之槍管、彈殼設計圖交予戊○○按圖製作，並約定完成後給付新台幣（下
    同）三萬五千元作為報酬，戊○○即於當日晚間至板橋市○○路四十巷七弄十一
    號，以三千元之代價，委託不知情之己○○製作子彈底火連桿（即底座部分），
    嗣於同月二十五日下午十七時許，至板橋市○○街六一巷二五號楊添福之工廠，
    利用楊添福（不知情）工廠內工具，製作槍管十九枝，復於當日晚間二十時許，
    戊○○持其複製乙○○所繪之彈殼設計圖二紙，至台北縣新莊市○○路三五七巷
    五號丁○○之工廠。以二萬零二百元之代價，交由不知情之丁○○製造子彈彈殼
    。迨前開各項零件半成品製造完成後，戊○○乃於同年十二月十五日凌晨四時許
    ，在國道高速公路五股交流道附近，將上開槍管半成品十九枝、子彈半成品六大
    包（包括彈殼、底火連桿）交予乙○○，乙○○遂將上開物品帶回其位於彰化縣
    溪州鄉成功村頂寮巷十九號住處放置，嗣於八十七年十二月十六日晚間二十時三
    十分許，乙○○尚未將上開物品製造成槍砲、子彈主要組成零件之前，即於上址
    為警循線查獲而不遂，並扣得槍管半成品十九枝、子彈半成品六大包（包括彈殼
    、底火連桿）、砂輪機一台、鑽床一台等物。因認被告戊○○涉有共同製造槍砲
    彈藥之主要組成零件罪嫌云云。
二、按犯罪事實應依證據認定之，無證據不得推定其犯罪事實，刑事訴訟法第一百五
    十四條定有明文。事實之認定，應憑證據，如未能發現相當證據，或證據不足以
    證明，自不能以推測或擬制之方法，以為裁判基礎（最高法院四十年台上八六號
    判例參照之）。本件公訴人及原審法院認定被告戊○○涉有前揭罪嫌，無非以：
    被告乙○○於警訊時坦承不諱，證人丁○○證稱被告戊○○交付其二張設計圖；
    以及證人己○○證述被告以口頭告知其製作底座之型式及尺寸等語；且上開彈殼
    從外型上觀察，已具備子彈彈殼之態樣，與前開槍管半成品合併觀察結果，客觀
    上已足使人知悉渠所製造者係槍彈之槍管及彈殼，而認被告確有製造槍管及轉由
    不知情之工廠代為製造彈殼之行為。
三、訊據被告戊○○坦承因乙○○相託而代為車製金屬管二十支及發包委託製作金屬
    零件一批予丁○○、己○○二人，惟其堅決否認有前揭犯行，辯稱：伊是從事五
    金行業，槍管是用「快削」材料製作，材料很脆弱，不能當槍管用，組織很鬆碎
    ，且形狀看不出來是槍管，這種材料，可做很多用途，底栓部分，形狀與子彈有
    差別，用途也是可做其他零件，形狀也很多，且乙○○也未告訴我說他還要加工
    ，我不知他家有鑽床等工具等語。經查：（一）本件扣案之長鋼管等物品經原審
    送內政部警政署刑事警察局鑑定，經其鑑定結果：該等物品均非屬公告之槍砲彈
    藥之主要組成零件，有該局八十八年刑鑑字二二九○六號函在卷可稽；復經本院
    函詢該局有關本件扣案上開長鋼管等物品參考其設計圖依其形狀外觀是否可看出
    屬於槍彈主要組成零件之半成品，是否不須經過繁雜加工程序即足成立之上開之
    主要組成零件？其函覆說明：本件送鑑物品，客觀而言，認均需加工後，始有可
    能成為槍砲彈藥之主要零件；至於所詢之設計圖及扣案物品等外觀形狀，其判斷
    結果，可能會因個人主觀認知與條件不同而有所差異，無法一概而論（見本院卷
    第二八至二九頁）。足見該半成品既仍須經過加工始得成為槍砲彈藥之主要零件
    ，且客觀上由扣案物品及設計圖亦無法認定為槍砲彈藥之零件及設計圖，故難據
    此為被告明知乙○○所交付之設計圖係用以製作槍管、彈殼不利之認定。（二）
    經查證人丁○○證稱：他（戊○○）有交給我二張設計圖，‧‧‧是說做電子開
    關零件，形狀外觀不像子彈，而且所做的東西可以用在其他很多金屬零件，用途
    也很多等語（見上開偵卷第七十二頁，原審卷第四十七頁，本院卷第三十三頁背
    面）；證人己○○證稱：他（戊○○）委託做的零件，未說明是作子彈的底座，
    當時我認為是做燈絲、相機等之零件‧‧‧，製作的材質是銅製的，只有○‧四
    公分，和電子零件很類似等語（見上開偵卷第六十八頁，本院卷第四十五頁），
    核與被告所辯伊所承製之金屬零件種類繁多，其外觀與槍管彈殼相似者，比比皆
    是，故伊自始即認其為金屬零件等語相符。則本件扣案之物品外觀形狀，證人丁○○、己○○既無法辨識係槍彈未成品之用，自不足以認定被告為知情供槍彈之
    用亦明。另同案被告乙○○自偵查中起至法院審理時迭次陳稱：我請戊○○幫我
    做模型，我有畫圖給他看，沒說作何用，他不知情等語（見八十六年偵字第二五
    八一○號卷第五十三頁背面、原審卷第二十六頁背面），且經本院囑託訊問同案
    被告乙○○亦供承：有交製造圖給他（戊○○），並沒有告訴他是製造槍彈用，
    所查獲上開半成品，仍須請人再經過五次加工等語（見本院卷第五十一頁），核
    與被告戊○○自警偵訊起迄於法院審理中均供稱「乙○○並未告知是要製作何物
    ，其不知乙○○委託其所製造是槍管及彈殼。」等情相符（見上開偵卷第十九頁
    、第五十六頁、第七十一頁、第八十四頁、第一二○頁、第一三○頁，原審卷第
    二十七頁，本院卷第三三頁），復查二人於偵查中羈押期間均禁止接見及通信，
    且偵訊時亦採隔離訊問所供一致，故乙○○供承被告戊○○確不知情應屬可採，
    則雖乙○○於初次警訊中供稱「伊於八十六年十一月下旬撥電話戊○○要他替我
    製造一批槍械。」云云，自不足以據為被告戊○○有上開犯行惟一之證據至明。
四、綜上所述，本件既乏積極事證足認被告有前揭犯行，依首揭規定及判例所示，尚
    難遽律以被告該罪責。原審未予詳查，就被告為論罪科刑之判決尚有未洽，被告
    上訴意旨否認犯罪，並據以指摘原判決不當為有理由，應由本院將原判決撤銷改
    判。按本件既不能證明被告犯罪，應就被告諭知無罪之判決。
據上論結，應依刑事訴訟法第三百六十九條第一項前段、第三百六十四條、第三百零
一條第一項前段，判決如主文。
本案經檢察官甲○○到庭執行職務。
中      華      民      國    八十九     年      四       月    六      日
                                  臺灣高等法院臺中分院刑事第一庭
                                        審判長法  官  陳  紀  綱
    法  官  陳  登  源
                                              法  官  蕭  錦  鍾
右正本證明與原本無異。
公訴人得提上訴。
被告不得上訴。
如不服本判決應於收受送達後十日內向本院提出上訴書狀，其未述上訴之理由者並
得於提起上訴後十日內向本院補提理由書（均須按他造當事人之人數附繕本）。
                                              書記官  蘇  昭  文
中      華      民      國    八十九     年      四       月    七      日
                                                                        Ｃ


司法院資訊處製作；財團法人民間司法改革基金會備份。
